臺北高等行政法院判決
　　　　　　　　　　　　　　　　　　 92年度訴字第05260號
　　　　　　　　　　　　　　　.
原　　　告　甲○
訴訟代理人　戊○○
　　　　　　李志男律師
被　　　告　台北縣政府稅捐稽徵處
代　表　人　乙○○處長）住同.
訴訟代理人　丙○○
　　　　　　丁○○
上列當事人間因地價稅事件，原告不服台北縣政府中華民國92年
9月30日北府訴決字第0920602432號（卷號：00000000）訴願決
定，提起行政訴訟。本院判決如下：
　　主  文
原告之訴駁回。
訴訟費用由原告負擔。
　　事  實
一、事實概要：原告所有坐落台北縣中和市○○段二八張小段84
    -5、84-6、84-7地號等3筆土地（下稱系爭土地1、2、3），
    土地登記簿記載之地目為「田」，原為課徵田賦之土地，經
    被告查得系爭土地業經台北縣政府民國（下同）85年1月9日
    北府工都字第10471號函列為公共設施完竣地區，已不符土
    地稅法第22條第1項第2款課徵田賦之規定，遂以91年8月26
    日91北稅中2字第0910039662號函發單補徵系爭土地自86年
    起至90年按一般用地稅率課徵之地價稅計新台幣（下同）8,
    456,610元（下稱原核定）。原告不服，申請復查，經被告
    以92年1月22日北稅法字第0920007261號復查決定書（下稱
    原處分）駁回，原告仍不服，提起訴願，遭駁回後，遂向本
    院提起本件行政訴訟。
二、兩造聲明：
　(一)原告聲明求為判決：
    1.訴願決定、原處分均撤銷。
    2.訴訟費用由被告負擔。
  (二)被告聲明求為判決：
    1.駁回原告之訴。
    2.訴訟費用由原告負擔。
三、兩造之爭點：
    系爭土地公共設施是否完竣？是否仍作農業用地使用？
　(一)原告主張之理由：
    1.依土地稅法第22條第1項第2款明定「公共設施尚未完竣前
      ，仍作農業用地者」為田賦徵收對象，茲查系爭土地迄今
      仍有耕地三七五租約之存在，且事實上承租人仍在耕作，
      僅可為農業用地而已，並無其他用途之情事存在，職是，
      系爭土地目前僅作為農業用地應無置疑。
    2.關於該地是否為公共設施完竣地區，自不得僅憑台北縣政
      府泛言「列為完竣地區」予以認定，自應依實際情況是否
      確實公共設施完竣以為斷，茲查該地區至91年9月之前並
      無排水系統，復無聯外道路可言，始於88年9月27日經台
      北縣中和市公所徵收原告所有坐落台北縣中和市○○段二
      八張小段84-8、84-9、84-11號土地（下稱被徵收之3筆土
      地）後，至89年3月才由榮展營造有限公司（下稱榮展公
      司）施工中和排水路主流段工程，至91年9月間始將道路
      及排水系統完工，並蒙總統於92年10月17日親自到場舉行
      啟用典禮，在在均足以證明系爭土地於91年9月以前並無
      排水及道路之公共設施，何能憑空列為公共設施完竣地區
      ？是被告未據實際情況查核率然處分原告應自86年起按一
      般土地課徵地價稅，其所認定顯然背離真實，況查，土地
      稅法第22條第1項第2款明定：田賦徵收對象係指公共設施
      尚未完竣，仍作農業用地者，並非指僅依縣政府之公告一
      途即可率然變更課徵地價稅，足見被告對原告之課徵處分
      ，顯然於法不合。
    3.再者，台北縣政府91年11月19日北府城開字第0910671641
      號函送91年11月12日勘查系爭土地公共設施完竣情形之會
      勘紀錄其會勘單位有台北縣中和市公所、中和地政事務所
      、台灣電力股份有限公司（下稱台電公司）、台北縣政府
      水利地下道局、住宅及城鄉發展局等人員，而會勘結論：
      「另經本府水利及下水道局承辦人員勘查後表示，案內土
      地鄰接之中和排水路主流段（下游段）開闢工程已於91年
      9月完成」尤足證明公共設施之排水路工程並非85年完成
      ，顯然在91 年9月之前尚未完竣，自屬公共設施尚未完竣
      地區，被告對此勘驗結論避而不提，率然變更課徵地價稅
      顯非法之所許。
    4.依土地法第84條規定：「使用地之種別或其變更經該管直
      轄市或縣（市）地政機關編定，由直轄市或縣市政府公布
      之」同法施行法第20條並明定：「依土地法第84條編定使
      用地公布後，應分別通知土地所有權人並報請中央地政機
      關備查」，此乃法定程序，而被告從未通知原告之土地何
      時變更為非農地，設若被告依法行事，則原告可於收受通
      知後，依土地稅法第18條之規定申請為工業用地按千分之
      十基本稅率計其地價稅，被告顯有重大過失，違背法定程
      序從未依法通知原告，因而喪失申請之機會，導致嚴重損
      害，理應由被告負此責任，始得公允，被告非但未負此重
      大過失之責，且未依法逐年開徵，竟然以1次通知課徵長
      達5個年度總金額高達8,456,610元之鉅，其所行所為非但
      違背法定程序，且強人所難。
    5.如前所述系爭土地目前仍訂有耕地三七五租約，且僅供農
      作用地，並無其他用途，原告每年僅有3,200台斤稻穀租
      金收益折合現金為4萬餘元，如依被告之處分課徵則每年
      稅額將近200萬元，等於租金之50倍之鉅，尤非事理之平
      。
    6.查被告答辯所據理由無非以：排水系統是否完竣依土地稅
      法施行細則第23條之規定，以能排水為準，依台北縣政府
      92年5月2日北府城開字第0920294514函略以「經中和市公
      所92年4月17日北縣中工字第0920015245號函函轉本府水
      利局92年4月8日北府水兩字第092O218200號函述明：『案
      內土地於鄰接之中和排水路於該工程施工期間仍維持水道
      暢通，未有任何阻斷或不供排水之行為』」為由。然查系
      爭土地坐落地區於89年3月之前係時常水患，排水不良，
      始發包由榮展公司予以施工，而於施工期間，暫時挖出臨
      時排水，以維排水暢通而已。茲查上述水利局92年4月8日
      北府水兩字第0920218200號函係指「施工期間」未有任何
      阻斷或不供排水而言，非指施工前之排水狀況更非指施工
      前之排水系統已完竣。被告竟將「施工期間」引用至「施
      工前之狀況」顯然故意混淆，是其答辯引用台北縣政府水
      利局之函述，自不足證明排水系統確84年間已經完竣具體
      事實。
    7.次查土地稅法施行細則第23條第1項明定：「本法第22條
      第1項第2款所稱公共設施尚未完竣前，指道路、自來水排
      水系統、電力等4項尚未建設完竣而言」第2項明定：「道
      路以計劃道路能通行貨車為準」茲查系爭土地於91年之前
      仍然一片荒蕪，並無聯外道路，連小客車均無法通行，遑
      論通行貨車始於89年5月19日，才由原告所有之同小段84-
      2號土地分割出被徵收之3筆土地，而開闢聯外道路於92年
      10月17日正式通車（斯時始得通行貨車），並由總統蒞臨
      舉行啟用典禮，已足證明原告所指「經台北縣政府85年1
      月9日北府工都字第10471號函列為公共設施完竣地區」顯
      非事實，被告始終未能舉證證明就其所謂「公共設施完竣
      」之事實負舉證責任，即究係何工程？其發包日期何時？
      何單位施工完竣？」一概闕如自應以土地稅法施行細則第
      23條第2項「道路以計劃道路能通行貨車為準」。職是，
      該地區係於92年10月17日正式通車之時始符合法定完竣之
      要件，應無置疑。
    8.按應繳收田賦之對象依土地稅法及平均地權條例第22條第
      1項第2款明定：「公共設施尚未完竣前，仍作農業用地使
      用者」第3款明定「依法限制建築，仍作農業用地用者」
      查系爭土地迄至自前仍然完全合乎上開規定為繳收田賦之
      法定要件，即目前上開土地仍然與呂芳男、呂政岳等人訂
      有三七五租約，其租期到95年12月31日止，是該土地目前
      仍完全供為農業用地，且已限制建築，自應課徵田賦毫無
      疑問。
    9.依系爭土地地籍圖之平面圖所示，予以說明如下：
      (1)圖上所示橋和路及中山路2段乃原有道路，並非為系爭
        土地變更工業區而開闢，況且該2路均無法通至系爭土
        地。
      (2)被徵收之3筆土地配合中和排水路主流段（下游段）之
        兩側開闢可通汽車之聯外道路（即總統於92.10.17主持
        啟用典禮之聯外道路），在此之前並無任何以貨車可直
        達系爭土地之道路，職是，被告指橋和路與中山路2段
        道路要與工業區之規劃無關。
  (二)被告主張之理由：
    1.按「已規定地價之土地，除依第22條規定課徵田賦者外，
      應課徵地價稅。」「非都市土地依法編定之農業用地或未
      規定地價者，徵收田賦。但都市土地合於左列規定者亦同
      ：．．．。二、公共設施尚未完竣前，仍作農業用地使用
      者。」、「稅捐之核課期間，依左列規定：一、依法應由
      納稅義務人申報繳納之稅捐，已在規定期間內申報，且無
      故意以詐欺或其他不正當方法逃漏稅捐者，其核課期間為
      5年。．．．在前項核課期間內，經另發現應徵之稅捐者
      ，仍應依法補徵或並予處罰，在核課期間內未經發現者，
      以後不得再補稅處罰。」分別為土地稅法第14條、第22條
      第1項第2款、第2項及稅捐稽徵法第21條第1項第1款、第2
      項所規定。次依土地稅法施行細則第23條規定「本法第22
      條第1項第2款所稱公共設施尚未完竣前，指道路、自來水
      、排水系統、電力等4項設施尚未建設完竣而言。前項道
      路以計畫道路能通行貨車為準；自來水及電力以可自計畫
      道路接通輸送者為準；排水系統以能排水為準。公共設施
      完竣之範圍，應以道路兩旁鄰接街廓之一半深度為準。但
      道路同側街廓之深度有顯著差異者或毗鄰地形特殊者，得
      視實際情形由直轄市或縣（市）政府劃定之。」
    2.查系爭土地為都市土地，其地目為「田」，在公共設施尚
      未完竣前作農業用地使用者，依土地稅法第22條第1項第2
      款之規定屬徵收田賦之土地，固無疑義。惟查，經被告中
      和分處於91年清查時，現場為空地（如照片影本）並未作
      農業使用，且系爭土地經台北縣政府85年1月9日北府工都
      字第10471號函送中和、永和2處都市計畫公共設施完竣範
      圍圖（84年度），已列入公共設施完竣地區。次查台北縣
      中和地政事務所85年2月17日85北縣中地3字第1752號函送
      84年永和市、中和市都市計畫公共設施完竣地區土地登記
      清冊所載：系爭土地1、3，及中和鄉64年6月都市計劃公
      共設施完竣地區土地清冊中：系爭土地2。依前揭土地稅
      法施行細則第25條規定，系爭土地既經變動為公共設施完
      竣地區應由工務（建設）機關將變動地區範圍送地政機關
      ，地政機關遂將變動地區內應行改課地價稅之土地列冊送
      主管稽徵機關，主管稽徵機關自依前揭列冊之土地予以改
      課地價稅，即系爭土地既經台北縣政府認定係屬公共設施
      完竣地區，且經台北縣中和地政事務所列冊通報被告所屬
      中和分處，被告所屬中和分處自應依上開依上開資料及財
      政部81年11月25日台財稅第810870664號函釋規定：「主
      旨：徵收田賦之土地，經稅地清查發現公共設施已完竣，
      應自何時改課地價稅一案，請查明公共設施完竣年期，並
      自完竣之次年期起改課地價稅。˙˙˙」，將系爭土地自
      次（86）年期改課地價稅。被告所屬中和分處雖遲至91年
      8月26日91北稅中二字第0910039662號函通知原告系爭土
      地應自86年起改按一般用地稅率課徵地價稅，然依首揭稅
      捐稽徵法第21條規定被告所屬中和分處於5年核課期內補
      徵86年至90年地價稅，於法並無不合。
    3.又原告主張中和排水路主流段下游段開闢工程於91年9月
      方完成，表示該土地於91年9月前之公共設施屬尚未完竣
      地區，應符合課徵田賦之規定云云。然查系爭土地之公共
      設施已於84年間完竣，排水系統是否完竣依土地稅法施行
      細則第23條規定，以能排水為準，依台北縣政府92年5月2
      日北府城開字第0920294514號函略以：「經中和市公所92
      年4月17日北縣中工字第0920015245號函函轉本府水利局
      92年4月8日北府水雨字第0920218200號函述明，「案內土
      地於鄰接之（中和排水路）於該工程施工期間仍維持水道
      暢通，未有任何阻斷或不供排水之行為˙˙˙」；故案內
      土地於91年7月前應無因鄰接之『中和排水路』施工而有
      無法排水之情形˙˙˙。」是「中和排水路主流段」之興
      建，與系爭土地是否屬公共設施完竣地區及應否課徵地價
      稅，並無影響，原告對此顯有誤解，併予敘明。
    4.按土地稅法施行細則第25條第1項、第2項規定：「第21條
      第2項都市土地農業區、保護區、公共設施尚未完竣地區
      、依法限制建築地區、依法不能建築地區及公共設施保留
      地等之地區範圍，如有變動，工務（建設）機關應於每年
      2月底前，將變動地區範圍送地政機關及農業主管機關。
      」「地政機關或農業主管機關對前項變動地區內應行改課
      地價稅之土地，應於每年5月底前列冊移送主管稽徵機關
      。」依台北縣政府85年1月9日85北府工都字第10471號函
      送中和、永和二處都市計畫公共設施完竣範圍圖（84年度
      ），及台北縣中和地政事務所85年2月17日85北縣中地3字
      第1752號函送84年永和市、中和市都市計畫公共設施完竣
      地區土地登記清冊所載：系爭土地1、3及中和鄉64年6月
      都市計畫公共設施完竣地區土地清冊中：系爭土地2，是
      上開土地均屬公共設施完竣地區之土地，自應依土地稅法
      第14條規定課徵地價稅。
    5.另查系爭土地周遭土地建物，查得與系爭土地同小段第85
      -20、85-26、85-68地號土地上設有建物（門牌號碼分別
      為中山路2段340巷38號、340巷26號、338號）並取得使用
      執照號碼76使1728號、76使1729號、78中使字130號（如
      房屋稅籍記錄表影本），且完工日期除2段338號於78年1
      月完工外，其餘房屋均於76年12月完工；未領有使用執照
      之房屋門牌號碼為中和市○○路○段340巷14號、16號、18
      號、20號、22號、24號，自77年3月份起課房屋稅。是以
      ，被告遂以中山路2段338號、2段340巷38號及26號分別函
      請臺北自來水事處提供自來水設施裝置資料、台電公司台
      北南區營業處提供電力設施資料，另函請台北縣政府查明
      系爭土地是否為公共設施完竣之土地及排水、道路設施資
      料，是以就排水、道路、電力、自來水設施建設情形分述
      如下：
      (1)排水、道路設施：依台北縣政府94年1月27日函覆略以
        ：「查85年1月9日（85）北府工都字第10471號函發布
        之『中、永和都市計畫區公共設施完竣範圍圖』及本府
        現行90年7月27日（90）北府城開字第276353號函准予
        驗收之公共設施完竣地區範圍圖，系爭土地均已列入公
        共設施完竣範圍。」及94年2月25日函覆略以：「說明
        二、本府主辦之『中和排水路主流段（下游段）開闢工
        程』承攬廠商為榮展營造有限公司，開工日期為89年3
        月12日，竣工日期為90年11月15日，惟本案依本府85年
        1月9日北府工都字第10471號函『中和都市計畫公共設
        施完竣地區清查範圍』圖所示，系爭土地座落街廓所臨
        接之計畫道路（橋和路及中山路2段）於清查當時均已
        開闢完成，本府爰依規定將上開土地劃入公共設施完竣
        區並無疑義，且與上述『中和排水路主流段（下游段）
        開闢工程』無涉。三、本府目前辦理本縣都市計畫區內
        土地『公共設施完竣清查作業』，係依『平均地權條例
        施行細則』第36條規定，以相關土地所臨接之道路、自
        來水、排水系統、電力是否完竣為核判標準，其完竣範
        圍之劃設，亦依上開同法之規定，以道路兩旁臨接街廓
        之一半深度為準，並於清查完成時檢具相關書圖函送本
        縣各轄地政事務所估算面積後送稅捐稽徵單位辦理稽徵
        業務。」並檢送本案公共設施完竣清查範範圍圖、地籍
        圖等資料。
      (2)電力設施：台電公司台北南區營業處依被告提供系爭土
        地周遭房屋資料查得：供電日期：中山路2段340巷38號
        為77年2月；340巷26號為77年2月；338號為78年5月。
        至電力設施之施工承包商因相關資料已逾保存年限，無
        法提供。
      (3)自來水設施：臺北自來水事業處依被告提供系爭土地周
        遭房屋資料查得：中山路2段340巷38號、26號：申請人
        為建發螺絲廠，裝置日期77年2月17日，給水號碼分別
        為C-00-000000-0、C-00-000000-0，承裝商佳宏工程有
        限公司；中山路2段338號：無裝置紀錄。
    6.基上，系爭土地周遭土地於76、78年業已有房屋建築完成
      ，亦有裝設電力、自來水設施，且依台北縣政府85年1月9
      日北府工都字第10471號函『中和都市計畫公共設施完竣
      地區清查範圍』圖所示，系爭土地座落街廓所臨接之計畫
      道路（橋和路及中山路2段）於清查當時均已開闢完成。
      即系爭土地周遭既已有房屋建築完成，且有電力、自來水
      及排水設施建設完成，復經台北縣政府於84年辦理台北縣
      都市計畫區內土地『公共設施完竣清查作業』時，系爭土
      地坐落街廓所臨接之計畫道路已開闢完成，並列入85年1
      月9日（85）北府工都字第10471號函發布之『中、永和都
      市計畫區公共設施完竣範圍圖』內。嗣被告所屬中和分處
      於91年清查時，系爭土地現場為空地，並未作農業使用。
      至原告主張鄰接之中和排水路主流段（下游段）開闢工程
      於91年9月完成乙節，依前揭台北縣政府94年2月25日函覆
      與本案系爭土地是否為公共設施完竣之土地無涉，亦即原
      告主張91年以前之排水設施尚未完成核無足採。是以系爭
      土地應屬85年即已公共設施完竣之土地殆無疑義。
    7.又查系爭土地，屬44年2月19日中和市都市計畫，現行編
      訂為乙種工業區（此有附件1台北縣中和市公所93年2月2
      日北縣中工字第0930003458號函可稽），經被告所屬中和
      分處於91年清查時，現場為空地未作農業使用，且系爭土
      地經台北縣政府85年1月9日北府工都字第10471號函送中
      和、永和2處都市計畫公共設施完竣範圍圖（84年度），
      已列入公共設施完竣地區。依前開財政部81年11月25日台
      財稅第810870664 號函釋規定系爭土地應自次（86）年期
      改課地價稅。是被告所屬中和分處雖遲至91年8月26日91
      北稅中二字第0910039662號函通知原告系爭土地應自86年
      起改按一般用地稅率課徵地價稅，然依首揭稅捐稽徵法第
      21條規定系爭土地之86年至90年地價稅仍屬核課期間內，
      被告所屬中和分處予以依法補徵，於法並無不合。
    8.次查「街廓（Block）」之定義，指市○○街道為界而形
      成之地區，且不為穿越性交通所分割者，為一街廓。雖然
      在常見的格子式道路網中，街廓成規則的矩形，其大小及
      形狀也常有變化。街廓也可能由二條相交二次的道路圍成
      ，或由三條街道圍成一個三角形（內政部營建署網站之常
      用專業用語）。又依都市計畫法臺灣省施行細則第9條第2
      項規定，所指街廓，係指都市計畫範圍內四週被都市○○
      道路圍成之土地。是按台北縣政府85年1月9日北府工都字
      第10471號函「中和都市計畫公共設施完竣地區清查範圍
      圖」，系爭土地坐落街廓所臨接之計畫道路為橋和路及中
      山路2段分別於79年、61年由中和市公所、臺灣省政府公
      共工程局開闢完成，台北縣政府遂依平均地權條例施行細
      則第36條（土地稅法施行細則第23條第1項）規定以相關
      土地所臨接之道路、自來水、排水系統、電力是否完竣為
      核判標準，其完竣範圍之劃設，亦以道路兩旁臨接街廓之
      一半深度為準，是系爭土地均位於前開台北縣政府85年1
      月9日函送之公共設施完竣地區清查範圍內，其屬公共設
      施完竣地區土地乙節並無疑義。
    9.末查財政部83年10月28日台財稅第831417497號函釋示：
      「土地稅法第22條第1項第2款所稱依法限制建築及同條項
      第4款所稱依法不能建築土地之認定，尚非稽徵機關之權
      責，請洽有關權責機關辦理。」及台北縣政府91年8月16
      日北府工建字第0910458739號函表示：「經本府工務局套
      繪室現有套繪資料，該土地並無軍事禁、限建築及捷運禁
      、限建築資料，且尚未依建築法第47條規定劃設禁、限建
      築地區。」是系爭土地非屬依法限制建築之土地，原告一
      再辯稱系爭土地訂有三七五租約即屬限制建築之土地，顯
      無可採，併予指明。
　　理  由
一、本件訴訟程序進行中，被告之代表人已由郭豊鈐變更為乙○
    ○，此有財政部94年7月6日台財稅字第09404541550號令附
    於本院卷第184頁可按，茲由新任代表人具狀聲明承受訴訟
    ，核無不合，應予准許。
二、原告起訴主張：系爭土地雖為都市土地，惟原告與第3人間
    訂有三七五租約供為農業使用，且在92年10月17日前公共設
    施並未完竣，依法應課徵田賦，被告補徵86年度至90年度之
    地價稅，於法無據，為此訴請如聲明所示云云。
三、被告則以系爭土地為都市土地，經台北縣政府85年1月9日北
    府工都字第10471號函送中和、永和2處都市計畫公共設施完
    竣範圍圖（84年度），已列入公共設施完竣地區，應自次年
    號即86年度改課地價稅，是被告所屬中和分處雖至91年8月2
    6日始核定通知原告系爭土地應自86年起改按一般用地稅率
    課徵地價稅，於法並無不合等語置辯。
四、本件兩造不爭系爭土地為原告所有，為都市土地，都市計畫
    編為乙種工業區，土地登記簿登記之地目為田，被告所屬中
    和分處發單補徵系爭土地自86年起至90年按一般用地稅率課
    徵之地價稅計8, 456,610元等情，此有土地登記謄本、原核
    定及原處分分別附於本院卷第11至第13頁、第22頁及第23頁
    可稽，堪認為真實。
五、按土地稅法第14條規定：「已規定地價之土地，除依第22條
    規定課徵田賦者外，應課徵地價稅。」第15條規定：「（第
    1項）地價稅按每一土地所有權人在每一直轄市或縣（市）
    轄區內之地價總額計徵之。（第2項）前項所稱地價總額，
    指每一土地所有權人依法定程序辦理規定地價或重新規定地
    價，經核列歸戶冊之地價總額。」第8條規定：「本法所稱
    都市土地，指依法發布都市計畫範圍內之土地。所稱非都市
    土地，指都市土地以外之土地。」第10條第1項規定：「本
    法所稱農業用地，指非都市土地或都市土地農業區、保護區
    範圍內土地，依法供下列使用者︰一、供農作、森林、養殖
    、畜牧及保育使用者。二、供與農業經營不可分離之農舍、
    畜禽舍、倉儲設備、曬場、集貨場、農路、灌溉、排水及其
    他農用之土地。三、民團體與合作農場所有直接供農業使用
    之倉庫、冷凍（藏）庫、農機中心、蠶種製造（繁殖）場、
    集貨場、檢驗場等用地。」（89年1月26日修正前之第10條
    前段規定：「本法所稱農業用地，指供農作、森林、養殖、
    畜牧及與農業經營不可分離之農舍、畜禽舍、倉儲設備、曬
    場、集貨場、農路、灌溉、排水、漁用碼頭、水稻育苗用地
    、儲水池、農用溫室及其他農用之土地。」第22條第1項第2
    款及第2項規定：「非都市土地依法編定之農業用地或未規
    定地價者，徵收田賦。但都市土地合於左列規定者亦同：二
    、公共設施尚未完竣前，仍作農業用地使用者。」「前項第
    2款....，以自耕農地及依耕地三七五減租條例出租之耕地
    為限。」又平均地權條例第22條第1項第2款及第2項亦同此
    規定。是本件之爭執，首在於系爭土地公共設施是否尚未完
    竣？是否仍作農業用地使用？
六、經查：
  (一)按土地稅法施行細則第21條第3項規定：「本法第22條第1項
    但書規定都市土地農業區、保護區、公共設施尚未完竣地區
    、依法限制建築地區、依法不能建築地區及公共設施保留地
    限作或仍作農業用地使用者，指上開地區內之左列土地。一
    、土地登記簿上所載為田、旱、林、養、牧、原、池、鹽、
    水、溜、溝11種地目之土地。二、實際供與農業經營不可分
    離之農舍、畜禽舍、倉儲設備、曬場、集貨場、農路、灌溉
    、排水、漁用碼頭、水稻育苗用地、儲水池、農用溫室及其
    他農業使用之土地。」第23條規定：「（第1項）本法第22
    條第1項第2款所稱公共設施尚未完竣前，指道路、自來水、
    排水系統、電力等四項設施尚未建設完竣而言。（第2項）
    前項道路以計畫道路能通行貨車為準；自來水及電力以可自
    計畫道路接通輸送者為準；排水系統以能排水為準。（第3
    項）公共設施完竣之範圍，應以道路兩旁鄰接街廓之一半深
    度為準。但道路同側街廓之深度有顯著差異者或毗鄰地形特
    殊者，得視實際情形由直轄市或縣（市）政府劃定之。」（
    平均地權條例施行細則第36條亦同此規定）第25條規定：「
    （第1項）第21條第2項都市土地農業區、保護區、公共設施
    尚未完竣地區、依法限制建築地區、依法不能建築地區及公
    共設施保留地等之地區範圍，如有變動，工務（建設）機關
    應於每年2月底前，將變動地區範圍送地政機關及農業主管
    機關。（第2項）地政機關或農業主管機關對前項變動地區
    內應行改課地價稅之土地，應於每年5月底前列冊移送主管
    稽徵機關。」核以上規定與母法之規定並無牴觸，被告以之
    作為公共設施尚未完竣地區之認定標準，自值尊重，合先敘
    明。
  (二)查系爭土地屬44年2月19日台北縣中和市都市計畫土地，現
    行編訂為乙種工業區，系爭3筆土地呈長條狀，自西北斜向
    東南依次為系爭土地3、1及2，此為兩造所不爭，並有台北
    縣中和市公所93年2月2日北縣中工字第0930003458函附於本
    院卷第194頁及地籍圖謄本附於本院卷第105頁、第136頁至
    第137頁可憑。
  (三)又查系爭土地2於64年6月間列入公共設施完竣地區，此有台
    北縣中和鄉都市計畫公共設施完竣地區土地登記冊附於本院
    卷第73頁及第74頁可稽；再系爭土地1、3於84年3月31日公
    共設施完竣，列入公共設施完竣地區，此有台北縣政府85年
    1月9日北府工都字第10471號函送台北縣中和地政事務所84
    年中和、永和等2處都市計畫公共設施完竣範圍圖附於本院
    卷第63頁至第68頁暨台北縣中和地政事務所於85年2月17日
    （發文日期：85年2月15日）以85北縣中地3字第1752號函送
    被告所屬中和分處「84年永和市、中和市都市計畫公共設施
    完竣地區土地登記清冊」附於本院卷第69頁至第72頁可按，
    是被告認定系爭土地公共設施業已完竣，依前揭之說明，洵
    屬有據。
  (四)茲再就道路、自來水、排水系統、電力等4項設施分別論述
    如下：
    1.關於道路部分：
      (1)查系爭土地坐落街廓所臨接之計畫道路係橋和路與中山
        路2段，與「中和排水路主流段（下游段）開闢工程」
        無涉，此有台北縣政府94年2月25日北府城開字第0940
        080343 號函附於本院卷第124頁可參，又依原告提出之
        地籍圖（本院卷第160頁）所示，橋和路與中山路2段分
        別位於街廓之北端與南端，合先說明。
      (2)如理由六、(二)所述，系爭土地2位於3筆土地之最南端，
        與中山路2段鄰接，中山路2段早於61年間由台灣省政府
        公共工程局開闢完成，此有台北縣中和市公所94年7月1
        日北縣中工字第0940031526號函附於本院卷第181頁可
        按，且兩造不爭該道路寬24公尺（見準備程序筆錄附於
        本院卷第167頁），此即系爭土地2何以早於系爭土地1
        、3，於64年間即列入公共設施完竣地區之故。原告雖
        質疑系爭土地既早於64年間即公共設施完竣，何以當時
        不課稅，何以未列入「84年永和市、中和市都市計畫公
        共設施完竣地區土地登記清冊」，據以主張系爭土地2
        公共設施尚未完竣云云。然查系爭土地2與系爭土地1、
        3均在前揭84年中和、永和等2處都市計畫公共設施完竣
        範圍圖內，此有該範圍圖附於本院卷可參，已如前述，
        又都市土地於公共設施完竣後固即成為課徵地價稅之標
        的，然如因故當時未予課稅，不能據之反證其公共設施
        並未完竣，是原告之主張，顯係倒果為因，不足採信。
      (2)再查橋和路嗣於79年間由台北縣中和市公所開闢完成，
        此亦有台北縣中和市公所94年7月1日北縣中工字第0940
        031526號函附於本院卷第181頁可按，而橋和路位於街
        廓之北端，已如前述，是系爭土地1、3因橋和路之建設
        完竣而有計畫道路得以通行，此即系爭土地1、3於84年
        間列入公共設施完竣地區之重要因素之一。
      (3)至原告另主張中山路2段雖於64、65年間開闢完成，然
        與系爭土地並未鄰接，嗣於88年間徵收前揭被徵收之3
        筆土地後始能通車云云，然查依地籍圖（本院卷第136
        頁）所示，該3筆被徵收之土地，分別位於系爭土地2之
        東側、中山路2段北側及中山路2段之南側，與中山路2
        段本身之開闢無關；又原告改主張系爭土地2雖與中山
        路2段連接，惟落差很大不能通行云云，並提出現場施
        工照片3幀為證（本院卷第223頁），惟查姑不論該3幀
        照片真實拍攝日期，自照片上亦未見有如原告所主張之
        不能通行之路面落差，況查該依照片所示係正在施工中
        ，不足反證計畫道路未全部建設完竣，是本件自亦無原
        告主張內政部89年3月8日台（89）內地字第8904144號
        函（見本院卷第153頁末3行）所稱：「同街廓之計畫道
        路部分尚未開闢不得劃為公共設施完竣地區」之適用。
      (4)綜上，被告抗辯系爭土地關於道路設施業已建設完竣一
        節，堪屬可採。
    2.關於自來水及電力設施部分：
      被告依系爭土地之地籍圖所示之毗鄰土地號（本院卷第13
      7頁）及台北縣房屋稅籍記錄表（本院卷第138頁至第148
      頁）所示之門牌號碼分別向台北自來水事業處及台電公司
      函詢系爭土地地區水電設施情形，台北自來水事業處函復
      以中山路2段340巷38號、26號：申請人為建發螺絲廠，自
      來水原始裝置日期77年2月17日，給水號碼分別為C-00-00
      0000-0、C-00-000000-0，承裝商佳宏工程有限公司；中
      山路2段338號：無裝置紀錄等語，此有該處94年2月14日
      北市水西營字第09430206100號函附於本院卷第133頁至第
      134頁可參；又台電公司台北南區營業處函復以中山路2段
      340巷38號為77年2月；340巷26號為77年2月；338號為78
      年5月；至電力設施之施工承包商因相關資料已逾保存年
      限，無法提供等語，此亦有該處94年2月18日D北南字第
      09402061071號函附於本院卷第131頁可證，是系爭土地關
      於自來水及電力設施業已建設完竣，堪以認定。
    3.關於排水系統部分：
      查就此一爭執，原告前於92年2月12日向台北縣政府函詢
      ，經該府於92年5月2日北府城開字第0920294514號函（本
      院卷第208頁）略以：「經中和市公所92年4月17日北縣中
      工字第0920015245號函函轉本府水利局92年4月8日北府水
      雨字第0920218200號函述明，『案內土地於鄰接之（中和
      排水路）於該工程施工期間仍維持水道暢通，未有任何阻
      斷或不供排水之行為˙˙˙』；故案內土地於91年7月前
      應無因鄰接之『中和排水路』施工而有無法排水之情形˙
      ˙˙。」是「中和排水路主流段」之興建與完工，與系爭
      土地排水系統是否建設完竣，並無關連，原告主張系爭土
      地排水系統迄91年間始告完竣，不足採信。
  (五)按系爭土地為都市土地，其地目為田，其經都市計畫編為乙
    種工業區，前已多次述及，而正因為系爭土地係都市土地且
    地目為田，故依前揭土地稅法第22條第1項第2款及同法施行
    細則第21條之規定，在公共設施尚未完竣前如仍作農業用地
    使用者，得徵收田賦，而不徵收地價稅，是系爭土地徵收田
    賦與否完全繫於系爭土地是否公布設施完竣及是否作農業用
    地使用2項事實而定，是本件不涉原告所稱土地法第84條使
    用地種別等變更編定之問題，先予說明。再按土地稅法第18
    條第1項第1款規定：「供左列事業直接使用之土地，按千分
    之十計徵地價稅。但未按目的事業主管機關核定規劃使用者
    ，不適用之：一、工業用地.... 」適用工業用地之特別稅
    率者，須合於上開供工業直接使用且按目的事業主管機關核
    定規劃使用之土地始足當之，查系爭土地既經都市計畫編定
    為工業區，依法自可供工業使用，本件原告自己不將之供為
    工業用地使用，致不得享有前揭之特別稅率此乃當然之理，
    此與被告視其是否仍供農業用地使用而決定課徵地價稅與否
    ，屬完全不同之二件事，原告指摘被告違背法定程序，且一
    次課徵高額稅款強人所難云云，殊屬誤解。
  (六)末查，被告所屬中和分處於91年7月16日派員清查系爭土地
    使用情形時，查得系爭土地1、3為空地雜草，系爭土地2為
    空地，此有台北縣政府稅捐稽徵處「課徵田賦」土地會勘紀
    錄表及照片2幀附於本院卷第75頁至第78頁可按，是被告認
    系爭土地未作農業用地使用，堪屬有據。至原告主張系爭土
    地上訂有耕地三七五租約一節，姑不論該租約係原告於92年
    間始為登記，期間溯自90年1月1日起，依前揭土地稅法第10
    條第1項、第22條第1項第2款及第2項規定暨平均地權條例第
    22條第1項第2款及第2項之規定，都市土地課徵田賦除須合
    於以自耕農地及依耕地三七五減租條例出租之耕地之要件外
    ，尚須以實際供農業用地使用者為要件（另有公共設施尚未
    完竣前之要件，茲不贅述），是僅訂有耕地三七五租約而未
    實際供農業用地使用者，仍非課徵田賦之對象。
七、綜上所述，原告之主張，均無可採，原處分依稅捐稽徵法第
    21條第1項第2款及第2項：「稅捐之核課期間，依左列規定
    ：二、依法應由納稅義務人實貼之印花稅，及應由稅捐稽徵
    機關依稅籍底冊或查得資料核定課徵之稅捐，其核課期間為
    五年。」「在前項核課期間內，經另發現應徵之稅捐者，仍
    應依法補徵或並予處罰，在核課期間內未經發現者，以後不
    得再補稅處罰。」之規定，補徵原告即土地所有權人86年至
    90年地價稅計8,456,610元，並無違誤，訴願決定遞予維持
    ，亦無不合，原告訴請撤銷，為無理由，應予駁回。
八、兩造其餘之陳述，於判決結果不生影響者，不予一一論述，
    附予敘明。
據上論結，本件原告之訴為無理由，爰依行政訴訟法第98條第3
項前段，判決如主文。
中　　華　　民　　國　　94　　年　  10　　月　 13  　 日
                  第三庭審判長法  官　王　立　杰
                              法  官　黃　本　仁
                              法  官　王　碧　芳
上為正本係照原本作成。
如不服本判決，應於送達後20日內向本院提出上訴狀並表明上訴
理由，如於本判決宣示後送達前提起上訴者，應於判決送達後20
日內補提上訴理由書（須按他造人數附繕本）。
中　　華　　民　　國　　94　　年　  10　　月　 13  　 日
          　　　　  　　　　　書記官  葉  瑩  庭
